臺灣高等法院民事判決
103年度重上字第741號
上  訴  人  吳信雄（即吳陳玉葉之繼承人）

訴訟代理人  李鳴翱律師
複代理人    李慧君律師
上  訴  人  吳信宏（即吳陳玉葉之繼承人）

            吳美君（即吳陳玉葉之繼承人）

兼上三人
訴訟代理人  吳佳玲（即吳陳玉葉之繼承人）

視同上訴人  吳寶月（即吳陳玉葉之繼承人）

            吳珏(即吳陳玉葉之繼承人)

上二人共同
訴訟代理人  陳惠音  
被上訴人    吳信德  
訴訟代理人  陳培芬律師
上列當事人間請求回復原狀等事件，上訴人對於中華民國103年7
月2日臺灣臺北地方法院101年度重訴字第906號第一審判決提起
上訴，並為訴之擴張，本院於110年5月11日言詞辯論終結，判決
如下：
    主      文
上訴及擴張之訴均駁回。
第二審（含擴張之訴）訴訟費用由上訴人丙○○、乙○○、戊○○、甲
○○及視同上訴人己○○、庚○連帶負擔。
    事實及理由
壹、程序方面：
一、按訴訟標的對於共同訴訟之各人必須合一確定，共同訴訟人
    中一人之行為有利益於共同訴訟人者，其效力及於全體，不
    利益者，對於全體不生效力，民事訴訟法第56條第1項第1款
    定有明文。查吳陳玉葉於原審對被上訴人提起本件訴訟，嗣
    於原審判決前即身故，由其子女乙○○、戊○○、丙○○、甲○○、
    己○○以繼承人之身分承受訴訟。原審判決後，乙○○、戊○○、
    丙○○、甲○○（下稱乙○○等4人）提起上訴，因訴訟標的屬公
    同共有權利，全體繼承人有合一確定之必要，為固有必要共
    同訴訟，乙○○等4人提起本件上訴，在客觀上係有利益於共
    同訴訟人，其效力自及於未上訴之己○○，爰將己○○併列為視
    同上訴人。
二、次按第一審之訴訟程序有重大之瑕疵者，第二審法院得廢棄
    原判決，而將該事件發回原法院。但以因維持審級制度認為
    必要時為限。前項情形，應予當事人陳述意見之機會，如兩
    造同意願由第二審法院就該事件為裁判者，應自為判決，民
    事訴訟法第451條第1、2項亦著有規定。查吳陳玉葉之繼承
    人除乙○○等4人及己○○外，另有代位繼承人庚○（下與乙○○等
    4人、己○○合稱上訴人），業經本院108年度家上更一字第5
    號確定判決認定在案（見本院卷㈣第167-176頁、卷㈢第211、
    212、215-216頁）。庚○乃於本院聲明承受訴訟（見本院卷㈢
    第154-156頁），合於民事訴訟法第168條、第175條第1項規
    定，應予准許。又原審未命庚○承受訴訟即逕予判決，訴訟
    程序有重大瑕疵，兩造已同意由本院就本件為裁判（見本院
    卷㈢第232頁），爰由本院依前引規定自為判決。
三、又按第二審訴之變更或追加，非經他造同意不得為之，但擴
    張或減縮應受判決事項之聲明者，不在此限，民事訴訟法第
    446條第1項、第255條第1項第3款定有明文。查吳陳玉葉於
    原審請求被上訴人應給付新臺幣（下同）2,968,731元及自
    起訴狀繕本送達之翌日起至清償日止，按年息5%計算之利息
    ，嗣上訴人於本院擴張請求被上訴人應另給付12,210,000元
    本息（見本院卷㈣第78、132頁），核屬擴張應受判決事項之
    聲明，依上開規定，毋庸對造同意，應予准許。
貳、實體方面：
一、本件上訴人主張：乙○○等4人、己○○及被上訴人均為吳忠隆
    與吳陳玉葉之子女，如附表所示房地（下稱系爭房地）為吳
    忠隆之父親吳自煌於44年間購買，嗣由吳自煌於56年間贈與
    吳陳玉葉，再由吳陳玉葉借名登記於乙○○與被上訴人名下，
    應有部分各1/2。吳陳玉葉前以起訴狀繕本之送達向被上訴
    人為終止借名登記契約之意思表示，爰依繼承之法律關係、
    民法第767條第1項規定，請求被上訴人將系爭土地應有部分
    1/2移轉登記予上訴人公同共有（見原審卷㈠第125頁背面）
    ，另請求確認被上訴人就系爭房屋（範圍如附件鑑定圖所示
    ）應有部分1/2之事實上處分權不存在。又系爭房屋為吳陳
    玉葉所有，向由吳陳玉葉出租收益，租金則匯入被上訴人在
    國泰世華銀行三民分行開立之帳戶（下稱系爭帳戶）內，詎
    被上訴人於99年間將系爭帳戶辦理掛失止付，致吳陳玉葉無
    法領用系爭帳戶內之768,731元，受有損害；且被上訴人自9
    9年3月起禁止房客宜盛當鋪（原名日盛當鋪）承租系爭房屋
    ，致吳陳玉葉及伊等未能收取99年3月至100年10月間之租金
    220萬元（11萬元×20個月），及100年11月至110年1月間之
    租金12,210,000元（11萬元×111個月），爰依繼承之法律關
    係、類推適用民法第541條第1項、民法第179條、第184條第
    1項規定（見原審卷㈠第229頁背面），請求被上訴人給付2,9
    68,731元（76,8731＋2,200,000＝2,968,731）、12,210,000
    元本息等語。
二、被上訴人則抗辯：系爭房地應有部分1/2為吳自煌贈與伊，
    伊與吳陳玉葉間並無借名登記契約存在，吳陳玉葉本無權就
    系爭房屋使用收益，況系爭房屋在99年3月至100年10月間係
    因整修無法出租，上訴人請求伊賠償租金損失，並無理由等
    語。
三、原審為乙○○等4人、己○○敗訴之判決，上訴人提起上訴，並
    擴張請求金額，聲明為：㈠原判決廢棄；㈡被上訴人應將系爭
    土地應有部分1/2，移轉登記予上訴人公同共有；㈢確認被上
    訴人就系爭房屋（範圍如附件鑑定圖所示）應有部分1/2之
    事實上處分權不存在；㈣被上訴人應給付上訴人2,698,731元
    ，及自起訴狀繕本送達翌日起至清償日止，按年息5%計算之
    利息；㈤被上訴人應另給付上訴人12,210,000元，及自起訴
    狀繕本送達翌日起至清償日止，按年息5%計算之利息；㈥前
    二項聲明願供擔保請准宣告假執行。被上訴人答辯聲明：㈠
    上訴及追加之訴均駁回；㈡如受不利判決，願供擔保請准宣
    告免為假執行。
四、兩造不爭執之事項：
  ㈠吳忠隆為吳自煌之子、吳陳玉葉為吳自煌之外甥女（見原審
    調字卷第11頁、卷㈢第83頁戶籍謄本）。
  ㈡吳自煌於44年3月15日向訴外人吳思購買系爭房地，價金53,5
    00元（見原審調字卷第34頁收據、卷㈠第100-101頁杜賣證書
    ）。
  ㈢吳思於44年7月18日以買賣為原因，將系爭土地所有權移轉登
    記予吳自煌（見原審調字卷第18頁）。
  ㈣吳忠隆與吳陳玉葉於48年2月25日結婚，乙○○等4人、己○○及
    被上訴人（原名吳信福，97年7月11日改名）均為吳忠隆、
    吳陳玉葉之子女（見原審卷㈡第136-142頁戶籍謄本）；庚○
    為被上訴人之子（見本院卷㈢第156頁戶籍謄本）。
  ㈤吳自煌於56年12月13日以贈與為原因，將系爭土地移轉所有
    權登記予被上訴人、乙○○，應有部分各1/2（見原審調字卷
    第7頁）。
  ㈥系爭房屋為未辦理保存登記之建物，原登記納稅義務人為吳
    自煌，嗣變更為乙○○（見原審卷㈠第25、102頁）。
  ㈦吳自煌、吳忠隆分別於67年11月2日、94年6月15日過世（見
    原審調字卷第11頁、卷㈡第136頁）。　
  ㈧乙○○於97年7月30日申報契稅，變更系爭房屋之納稅義務人為
    乙○○與被上訴人，持分各1/2（見原審卷㈠第23-25頁）。
  ㈨吳陳玉葉於102年4月25日過世（見原審卷㈡第136頁）。
五、按確認法律關係之訴，非原告有即受確認判決之法律上利益
    者，不得提起之，民事訴訟法第247條第1項定有明文。所謂
    有即受確認判決之法律上利益，係指法律關係之存否不明確
    ，原告主觀上認其在法律上之地位有不安之狀態存在，且此
    種不安之狀態，能以確認判決將之除去者而言，故確認法律
    關係成立或不成立之訴，苟具備前開要件，即得謂有即受確
    認判決之法律上利益（最高法院42年台上字第1031號、52年
    台上字第1237號、52年台上字第1240號判例意旨參照）。查
    上訴人主張系爭房地為吳陳玉葉所有，借名登記於乙○○、被
    上訴人名下，應有部分各1/2，吳陳玉葉已終止與被上訴人
    之借名登記契約等情，為被上訴人所否認，則系爭房地應有
    部分1/2之權利歸屬即不明確，致使上訴人在法律上之地位
    及權利有不安之狀態存在，而此種狀態得以本件確認判決予
    以除去，依上說明，上訴人提起確認之訴即有確認利益，合
    先敘明。
六、兩造均同認系爭房地為吳自煌於44年間向吳思購買，吳思並
    於同年間將系爭土地所有權移轉登記予吳自煌，並由吳自煌
    登記為系爭房屋之納稅義務人等事實（參見兩造不爭執之事
    項㈡、㈢、㈥），顯見吳自煌原為系爭房地之所有權人。上訴
    人主張吳自煌已於56年間將系爭房地贈與吳陳玉葉，吳陳玉
    葉嗣將之借名登記予乙○○與被上訴人（應有部分各1/2）云
    云（見本院卷㈡第159頁、卷㈣第128頁），為被上訴人所否認
    ，自應責由上訴人就吳陳玉葉已受贈系爭房地、嗣將系爭房
    地借名登記予乙○○與被上訴人等利己事實，盡舉證之責。經
    查：
　㈠上訴人並未舉證證明吳自煌贈與吳陳玉葉系爭房地：
　  上訴人主張吳陳玉葉受贈系爭房地，乃以吳自煌之資力不足
    以支付系爭房地之價金，故向他人借款支應，吳陳玉葉曾代
    吳自煌清償借款、稅金等債務，避免系爭房地遭拍賣，吳自
    煌感念吳陳玉葉對家庭之付出，方贈與系爭房地等語，為其
    論據（見本院卷㈡第158-159頁），並提出吳思出具之價金收
    據、繳稅單據為證（見原審調字卷第34頁、卷㈠第199-200頁
    ）。本院基於下列事證，認上訴人之主張並非可採：
　⒈吳陳玉葉對於其有代償吳自煌之欠款而取回借據乙節，並未
    提出任何借據以實其說，自非可信。且吳陳玉葉係於吳自煌
    購買系爭房地將近4年後方與吳忠隆結婚（參見兩造不爭執
    之事項㈡、㈣），應未參與吳自煌購買系爭房地相關事宜，可
    認吳思出具之價金收據與吳陳玉葉無關。至其雖於訴訟中提
    出吳思出具之價金收據，實有可能係吳自煌死後遺物由吳陳
    玉葉保管，無從認定該收據係吳自煌生前所交付，尚未能執
    此斷言吳陳玉葉有為吳自煌清償購買系爭房地之價金或代償
    吳自煌向他人之借款債務。
　⒉吳陳玉葉雖曾為申一織造廠員工，於44年至48年間在福華毛
    紡織染廠工作，每月薪資為360元至420元之間，此為兩造所
    不爭（見原審卷㈢第95頁），並有勞工保險被保險人投保資
    料表可參（見原審調字卷第19頁），然當時其既未與吳忠隆
    結婚，衡情其在婚前即代替夫家償還吳自煌向他人借款之可
    能性極低。再者，證人即吳陳玉葉之弟陳遊界、陳宗男分別
    證述：吳陳玉葉要去上班前要換2、3班公車，每天要2元，
    所以每月要花60多元，她賺的錢剩下都拿回家作家用，她結
    婚後沒有多久就沒有工作了（見原審卷㈡第88頁）；吳陳玉
    葉婚前工作有拿錢回家等語（見原審卷㈡第336頁背面），實
    與早年社會經濟狀況普遍不佳，未婚子女輒需以工作所得貼
    補家用等情相符，則吳陳玉葉是否確有積蓄可借吳自煌購屋
    ，亦有疑義。
　⒊吳自煌於56年退休前為菸酒公賣局松山菸場員工（見原審卷㈠
    第253-254頁菸酒公賣局松山菸場工人調查卡），縱其收入
    不高，然非無職業及穩定收入。況陳遊界另證述：吳自煌是
    伊二舅，系爭房地是44年買的，吳自煌用錢一次買清，他買
    了一間房子很高興，跟伊母親說，他買了一間房子是一、二
    樓都買清了，都沒有跟別人借錢；吳自煌買系爭房地沒有跟
    吳陳玉葉借錢，跟吳陳玉葉也完全沒有金錢往來等語（見原
    審卷㈡第88頁），核與證人即吳自煌之養女吳美女證稱：伊
    小時候曾被吳自煌收養，有去他家住過，小時候聽親戚及父
    母說吳自煌很有錢，有聽父母說系爭房地是吳自煌買的等語
    相合（見原審卷㈢第53-54頁），應屬可信，益證吳自煌非無
    購買系爭房地之資力，尚難採信上訴人所稱吳自煌需向他人
    借款以支付價金之說詞。
　⒋又吳陳玉葉與吳忠隆在結婚當年即48年8月即生下長女己○○，
    之後連續於49、51、53、55、56年生育乙○○、戊○○、被上訴
    人、甲○○、丙○○等子女（見原審卷㈡第136-142頁戶籍謄本）
    ，且依兩人之戶口名簿職業欄記載（見原審卷㈠第256頁），
    吳忠隆為東隆腳踏車店東，吳陳玉葉為家庭管理，復參酌證
    人陳遊界表示吳陳玉葉於結婚後不久即無工作，與吳陳玉葉
    之勞工保險被保險人投保資料表顯示，其於48年11月14日退
    保後迄77年4月13日始有投保桃園縣中藥製造業職業工會之
    紀錄相符（見原審調字卷第19頁背面），堪認吳陳玉葉之全
    家生活家計並非其一人所能負擔，則其在無吳忠隆或吳自煌
    協助之情形下，是否有獨自出資繳納系爭房地相關稅捐之能
    力，非無疑問。上訴人雖主張吳陳玉葉為東隆腳踏車之實際
    經營者，然與證人陳遊界所述：當時腳踏車店是吳忠隆夫妻
    在經營等情（見原審卷㈡第89頁）不符，且證人即吳自煌之
    姪吳水欽亦證述：吳忠隆好像有去修理腳踏車，之後以他父
    親的店面開了一個腳踏車行等語（見原審卷㈠第300頁背面）
    ，自難認上訴人前開主張屬實。從而，縱使吳陳玉葉持有51
    年間繳清系爭房地46年至48年欠稅之收據（見原審卷㈠第199
    -200頁），亦無法證明該等稅款係由其個人繳納，更遑論得
    據此推論吳自煌確實因此贈與系爭房地予吳陳玉葉。
　⒌況吳陳玉葉生前於他案中陳稱：「我公公（即吳自煌）說我
    嫁給他兒子，以後有房子就要登記在我名下，後來我公公有
    買八德路的房子（即系爭房地），錢不夠，我有拿錢出來，
    後來我公公有說要登記在我名下，我就說不要讓我們家被別
    人看不起，我只是要持家並不是要貪圖這些錢，後來就登記
    在我兒子丁○○及乙○○的名下」等語（見本院卷㈡第80頁背面
    詢問筆錄），顯見因吳陳玉葉未允受吳自煌之贈與，吳自煌
    即改將系爭房地所有權以贈與名義移轉予乙○○與被上訴人，
    吳陳玉葉與吳自煌實未就系爭房地成立贈與契約甚明。
  ⒍至吳水欽雖於原審證稱：吳自煌是伊二伯，伊認識吳陳玉葉
    ，她嫁過來以後在延吉街的紡織廠工作，伊與父親去吳自煌
    家時有當面聽他談過買房子錢不夠，吳陳玉葉工作有一些錢
    ，吳自煌有向吳陳玉葉周轉金錢的事情等語（見原審卷㈠第3
    03頁）。然吳水欽為39年出生（見原審卷㈠第300頁），於吳
    自煌44年購屋時年僅5歲，尚未成熟懂事，如何能清楚憶及
    吳自煌因購屋有當面表示其向吳陳玉葉借錢乙事？其證詞之
    真實性顯屬可疑，不足以作為吳自煌購屋有向吳陳玉葉借款
    之證明。況吳水欽另證述：吳自煌有沒有說系爭房屋要過戶
    給吳陳玉葉，親上加親，要吳陳玉葉嫁給吳忠隆，這是比較
    私密的事，沒有當天跟伊說過，伊不清楚等語（見原審卷㈠
    第301頁），尤難證明吳自煌確有贈與系爭房地予吳陳玉葉
    。
  ⒎此外，證人陳宗男固於原審證稱：吳陳玉葉是伊大姐，伊曾
    聽說吳陳玉葉與吳自煌有金錢上往來，吳自煌買系爭房地時
    多少有向吳陳玉葉借錢，且吳自煌說房子要過戶給吳陳玉葉
    ，但因吳陳玉葉有小孩，所以就直接過戶給吳陳玉葉的小孩
    ，以後就不用再過戶一次等語（見原審卷㈡第335頁），顯見
    吳自煌因考慮到日後繼承的問題，最終決定直接將系爭房地
    所有權移轉予乙○○與被上訴人，此核與其兄陳遊界證述：因
    為乙○○及被上訴人以後是要替吳家傳宗接代的，所以吳自煌
    將系爭房地過戶給他們等情相符（見原審卷㈡第88頁），益
    徵吳自煌並無贈與系爭房地予吳陳玉葉之意。至陳宗男所述
    吳自煌有向吳陳玉葉借錢部分，其非但對於借款金額並不清
    楚，且與陳遊界之證述明顯齟齬，亦與前揭事證不符，自難
    採憑。
　⒏綜上，依上訴人所舉事證，並無法證明吳自煌購入系爭房地
    後，確實於56年間就系爭房地與吳陳玉葉成立贈與契約。上
    訴人主張吳陳玉葉因受贈而為系爭房地之所有權人，即非可
    取。
  ㈡上訴人並未舉證證明吳陳玉葉與被上訴人就系爭房地應有部
    分1/2成立借名登記契約：
　⒈所謂借名登記契約，係指當事人約定一方將自己之財產以他
    方名義登記，而仍由自己管理、使用、處分，他方允就該財
    產為出名登記之契約。其成立側重於借名者與出名者間之信
    任關係，在性質上應與委任契約同視。倘其內容不違反強制
    、禁止規定或公序良俗者，應賦予無名契約之法律上效力，
    並類推適用民法委任之相關規定。惟借名登記契約之存在，
    使借名人外觀上並無借名財產之所有權及處分權，非但提高
    交易之成本，且增加出名人對外擅自以所有人身分處分借名
    財產之風險；而對出名人而言，出名人亦因具有借名財產所
    有權之外觀，輒須額外負擔諸如稅捐債務等之不利益，是對
    締結借名登記契約之當事人而言，成立該契約對其等非無成
    本及風險，故而僅有在借名人欲脫產，或欲規避法律強制或
    禁止規定等渠等合意欲達成特定目的之情況下，方有成立借
    名登記契約，使借名財產之所有權歸屬名實不符之必要。　
    　
　⒉查吳自煌並未於56年間將系爭房地贈與吳陳玉葉，業經本院
    認定如前，系爭房地並非吳陳玉葉之財產，其自無從就系爭
    房地與被上訴人成立借名登記契約。況上訴人主張吳陳玉葉
    係因顧慮夫婿吳忠隆顏面（宗族皆認為吳忠隆為敗家子），
    遂決定將系爭房地借名登記於乙○○與被上訴人名下云云（見
    本院卷㈡第159頁），惟吳陳玉葉已於54年間以買賣為原因，
    取得位於臺北市○○○路000巷0弄00號房地之所有權，有登記
    謄本可佐（見原審卷㈢第47-50頁），顯然在56年間變動系爭
    房地所有權人之前，已有以吳陳玉葉名義取得財產之前例，
    吳陳玉葉於本件所主張之借名登記動機是否屬實，誠屬可疑
    ，亦難認為當時有將系爭房地借名登記予乙○○、被上訴人之
    必要，併予指明。
　⒊系爭房地為吳自煌所有，嗣由吳自煌以贈與為原因，在56年
    間將系爭土地應有部分1/2移轉登記予被上訴人；且系爭房
    屋之納稅義務人本為吳自煌，嗣雖變更為乙○○，但稅籍資料
    上另記載被上訴人為系爭房屋之共有人（見原審卷㈠第24、2
    5頁），再參酌證人陳遊界亦證稱：因為乙○○及被上訴人以
    後是要替吳家傳宗接代的，所以吳自煌將系爭房地過戶給他
    們等語（見原審卷㈡第88頁），足資推論吳自煌係因在生前
    預先分配家產，故將系爭房地贈與乙○○與被上訴人，堪認其
    與乙○○、被上訴人間，已就系爭房地成立贈與契約，並辦妥
    所有權移轉登記。準此，被上訴人實為系爭房地之共有人，
    要無疑義。上訴人雖稱56年間被上訴人未成年，吳陳玉葉未
    以其法定代理人之身分允受贈與云云（見本院卷㈣第159頁）
    ，惟被上訴人未成年前，其法定代理人為父母吳忠隆與吳陳
    玉葉（參見民法第1086條第1項），並非僅有吳陳玉葉一人
    ，由系爭房地之所有權自吳自煌移轉至被上訴人名下之事實
    ，即可推知被上訴人之父母確已代理被上訴人允受贈與，上
    訴人臨訟對此空言否認，要非可採。至上訴人另稱被上訴人
    於相關刑案中曾肯認系爭房屋在吳忠隆生前雖掛名在乙○○、
    被上訴人名下，但實際上管理使用及收取租金者為吳忠隆之
    事實（見本院卷㈡第42頁），顯已自認其僅為系爭房屋之出
    名人云云（見本院卷㈣第159-161頁），然所有權人將所有物
    之使用收益權交予他人享有，核屬常見，租賃及使用借貸契
    約即屬適例，如以被上訴人於吳忠隆生前未親自對系爭房屋
    為使用收益，即謂其僅為系爭房屋之出名人，實屬率斷。又
    被上訴人縱曾在他案坦承吳忠隆生前由其享有系爭房屋使用
    收益權之事實，亦不發生被上訴人在本件訴訟自認為系爭房
    屋出名人，而非真正所有人之效果，上訴人前揭主張於法不
    合，亦無可取。
　⒋至上訴人另提出系爭房屋於82年11月1日、83年11月1日、84
    年10月15日出租人為吳陳玉葉之租約（見原審卷㈠第181-188
    頁）、臺北市政府工務局86、87年間之書函及郵局存證信函
    （見原審卷㈠第194-198頁）、系爭房地稅捐之繳款書（見原
    審卷㈡第19-23頁、本院卷㈠第52頁）、不起訴處分書（見原
    審卷㈡第27-34、210-216頁）、他案之書狀及筆錄（見本院
    卷㈡第78-100頁、卷㈢第33-101頁）等文件，作為系爭房屋向
    由吳陳玉葉出租收益之佐證。惟被上訴人取得系爭房地所有
    權時尚未成年，系爭房地為其特有財產（參見民法第1087條
    ），在被上訴人成年之前，吳陳玉葉及吳忠隆基於為被上訴
    人法定代理人之身分，就系爭房地本有權使用、收益，此觀
    民法第1088條第2項之規定即明。至被上訴人成年後，系爭
    房屋續由吳忠隆、吳陳玉葉出租收益，固據上訴人於他案中
    陳明，然被上訴人於99年間即認家人無權在未得其同意之情
    況下，自行將系爭房屋出租收益，此觀被上訴人寄送予上訴
    人與吳陳玉葉之存證信函即明（見原審卷㈠第81-93頁），故
    縱使吳陳玉葉於乙○○、被上訴人成年後，仍繼續將系爭房屋
    出租收益，並持有系爭房屋之所有權狀等情屬實，猶無法以
    此論斷乙○○、被上訴人並非系爭房地之所有權人，亦不足作
    為吳陳玉葉與被上訴人間就系爭房地存有借名登記契約之證
    明。
七、被上訴人業於56年間就系爭房地應有部分1/2與吳自煌成立
    贈與契約，並已取得系爭房地之所有權，前已詳論。吳陳玉
    葉既非系爭房屋之所有人，無從就系爭房地應有部分1/2與
    被上訴人成立借名登記契約，則上訴人主張吳陳玉葉已終止
    與被上訴人間之借名登記契約，其等得依繼承之法律關係、
    民法第767條第1項規定，請求被上訴人將系爭土地應有部分
    1/2移轉登記予上訴人公同共有，為無理由。其等另訴請確
    認被上訴人就系爭房屋應有部分1/2之事實上處分權不存在
    ，亦屬無據。
八、上訴人另主張系爭房屋為吳陳玉葉所有，房客之租金均匯入
    系爭帳戶，被上訴人於99年間將系爭帳戶辦理掛失止付，且
    禁止房客承租系爭房屋，致吳陳玉葉及其等受有租金損害，
    其等得依繼承之法律關係、類推適用民法第541條第1項、民
    法第179條、第184條第1項規定，請求被上訴人賠償云云，
    亦為被上訴人所否認。經查：
　㈠被上訴人固自認93年8月5日至99年2月5日期間，系爭房屋之
    租金係由承租人匯入系爭帳戶之事實（見原審調字卷第50-5
    1頁），並有系爭帳戶之交易明細資料為證（見原審調字卷
    第89-92頁），惟上訴人並未舉證證明在該段期間內，吳陳
    玉葉有受領系爭房屋租金之正當權源，難認吳陳玉葉在被上
    訴人就系爭帳戶辦理掛失止付時，未能取用該帳戶內之768,
    731元，即屬受有財產損害，亦難認被上訴人因此受有不當
    得利。
　㈡上訴人復稱被上訴人禁止房客日盛當鋪承租系爭房屋，致吳
    陳玉葉於99年3月至100年10月未收租金，受有220萬元之損
    害云云，然上訴人並未舉證證明吳陳玉葉於前開期間有權將
    系爭房屋出租收益，其主張被上訴人應負債務不履行或侵權
    行為損害賠償責任，或負返還不當得利之責，已屬無憑。況
    證人即日盛當鋪之負責人張永斌於原審證稱當時係因租約到
    期，房東不願意降租金故未續租系爭房屋，被上訴人並未來
    電或發存證信函阻止日盛當鋪繼續承租系爭房屋等語（見原
    審卷㈡第293頁），尤徵上訴人之主張悖於事實，至為無稽。
　㈢上訴人又稱被上訴人自100年11月至110年1月間占有系爭房地
    經營餐館營利，致吳陳玉葉、上訴人受有租金損失12,210,0
    00元云云，然上訴人並未舉證證明吳陳玉葉或其等在該段期
    間內享有系爭房屋之使用收益權，則被上訴人自行占有使用
    系爭房屋，實與其等無涉，其等請求被上訴人就此負債務不
    履行或侵權行為損害賠償責任，或負返還不當得利之責，誠
    屬無理。
九、綜上所述，上訴人依繼承之法律關係、民法第767條第1項規
    定，請求被上訴人將系爭土地應有部分1/2，移轉登記予上
    訴人公同共有；請求確認被上訴人就系爭房屋（範圍如附件
    鑑定圖所示）應有部分1/2之事實上處分權不存在；另依繼
    承之法律關係、類推適用民法第541條第1項、民法第179條
    、第184條第1項規定，請求被上訴人給付上訴人2,698,731
    元，及自起訴狀繕本送達翌日起至清償日止，按年息5%計算
    之利息，非屬正當，不應准許。從而原審所為上訴人敗訴之
    判決，並無不合。上訴論旨指摘原判決不當，求予廢棄改判
    ，為無理由，應駁回其上訴。至上訴人於本院擴張請求被上
    訴人應另給付上訴人12,210,000元，及自起訴狀繕本送達翌
    日起至清償日止，按年息5%計算之利息，亦無理由，應併予
    駁回。又本件事證已臻明確，兩造其餘之攻擊或防禦方法及
    所用之證據，經本院斟酌後，認為均不足以影響本判決之結
    果，爰不逐一論列，附此敘明。
十、據上論結，本件上訴及擴張之訴均為無理由，爰判決如主文
    。
中　　華　　民　　國　　110 　年　　6 　　月　　1 　　日
                  民事第十一庭  
                      審判長法  官  李慈惠
                            法  官  趙雪瑛
                            法  官  陳婷玉 
正本係照原本作成。
如不服本判決，應於收受送達後20日內向本院提出上訴書狀，其
未表明上訴理由者，應於提出上訴後20日內向本院補提理由書狀
（均須按他造當事人之人數附繕本）上訴時應提出委任律師或具
有律師資格之人之委任狀；委任有律師資格者，另應附具律師資
格證書及釋明委任人與受任人有民事訴訟法第466 條之1第1項但
書或第2項所定關係之釋明文書影本。如委任律師提起上訴者，
應一併繳納上訴審裁判費。
中　　華　　民　　國　　110 　年　　6 　　月　　2 　　日

  　　　　　　　　　　　　　書記官  張永中
　　　　　　　　　　　　　
附表：

編  號 土      地         坐         落     地  目 面    積   （㎡）  縣  市 市  區   段 小段 地  號   ⒈ 台北市 ○○  ○○ 二 281 建 79 

編號 房屋門牌 面積（㎡） ⒈ 台北市○○區○○路○段000號 騎樓：15.21 1樓：61.47 2樓：76.68